【裁判字號】    98,交抗,2080
【裁判日期】    980911
【裁判案由】    違反道路交通管理處罰條例
【裁判全文】
臺灣高等法院交通事件裁定            98年度交抗字第2080號
抗  告  人
即受處分人  甲○○
上列抗告人即受處分人因違反道路交通管理處罰條例案件，不服
臺灣板橋地方法院，中華民國98年7月31日所為裁定（98年度交
聲字第1837號），提起抗告，本院裁定如下：
    主  文
原裁定撤銷，發回臺灣板橋地方法院。
    理  由
一、抗告意旨略以：抗告人即受處分人甲○○（簡稱抗告人）為
    警進行酒精測試，結果吐氣所含酒精濃度屬量測儀器之容許
    誤差範圍內，且係因後座搭載友人重心不穩，致抗告人所駕
    機車失去平衡而擦撞路旁車輛，非因飲酒而肇事，而抗告人
    本件行為已獲上述不起訴處分，顯見抗告人確未因飲酒原因
    而嚴重危害交通安全、秩序或發生交通事故，又未有第三人
    受傷，認本案情節輕微，原處分機關就此已無裁量空間，適
    用裁量收縮至零理論，當以不舉發為適當等語。
二、原審裁定意旨略以：（一）本件抗告人即受處分人甲○○（
    簡稱抗告人）於民國（下同）98年5 月2 日凌晨3 時30分許
    ，酒後騎乘車牌號碼LT8-873 號重型機車搭載友人，行經臺
    北縣蘆洲市○○路235 號前，擦撞停放於路旁、分屬歐芯妤
    所有GHE-322 號重型機車、高玫玲所有6HA-835 號重型機車
    、林文廣所有BVA-090 、OXP-146 、WTQ-709 號重型機車，
    且自身亦受有輕傷，經警測得其吐氣所含酒精濃度達每公升
    0.25毫克之事實，有卷附臺北縣政府警察局北縣警交大字第
    CO0000000 號舉發違反道路交通管理事件通知單、酒精濃度
    測試單、臺北縣政府警察局蘆洲分局交通分隊一般陳報單影
    本可稽（參原審卷第4 至5 頁）。是抗告人確有酒後駕車之
    違規行為甚明；（二）一行為同時觸犯刑事法律及違反行政
    法上義務規定者，依刑事法律處罰之，但其行為應處以其他
    種類行政罰或得沒入之物而未經法院宣告沒收者，亦得裁處
    之；前項行為如經不起訴處分或為無罪、免訴、不受理、不
    付審理之裁判確定者，得依違反行政法上義務規定裁處之，
    為行政罰法第26條所明定，此即一事不二罰原則。抗告人上
    開行為另涉服用酒類不能安全駕駛動力交通工具罪嫌，業經
    臺灣板橋地方法院檢察署檢察官以98年度偵字第12612 號為
    不起訴處分確定，有該不起訴處分書在卷可核，是依上揭說
    明，原處分機關交通部公路總局臺北監理所蘆洲監理站自得
    另為行政裁處，並無疑義；（三）違反道路交通管理事件統
    一裁罰基準及處理細則（簡稱處理細則）第12條第1 項第12
    款固規定「行為人駕駛汽車經測試檢定，其吐氣所含酒精濃
    度超過規定之標準值未逾每公升0. 02 毫克，而未嚴重危害
    交通安全、秩序或發生交通事故，且情節輕微，以不舉發為
    適當者，交通勤務警察或依法令執行交通稽查任務人員得對
    其施以勸導，免予舉發」，然核其性質乃行政法規賦予交通
    勤務警察或依法令執行交通稽查任務人員依事實之具體狀況
    予以裁量決定是否就違規行為加以舉發之權限。本件舉發員
    警依抗告人違規當時有酒後駕車撞及路旁5輛重型機車，及
    其本身亦受有輕傷之結果，認與上述法規所定免予舉發之要
    件不合，並無任何違法或不當之情形。綜上情形，抗告人於
    前開時、地，駕駛LT8-873號重型機車而肇事、酒精濃度超
    過規定標準之違規行為，堪以認定。因認原處分機關依據道
    路交通管理處罰條例第35條第1項第1款，且參酌處理細則，
    裁處抗告人罰鍰16,500元，並吊扣駕駛執照12個月，施以道
    安講習，於法有據，而駁回抗告人異議之聲明，固非無見。
三、惟查：（一）汽車駕駛人飲用酒類或其他類似物後其吐氣所
    含酒精濃度超過每公升0.25毫克或血液中酒精濃度超過百分
    之0.05以上者，不得開車，道路交通安全規則第114 條第2
    款定有明文。本件抗告人經警測得其吐氣所含酒精濃度適達
    每公升0.25毫克，並未超過該酒精濃度標準，原審裁定何以
    認為抗告人駕駛LT8-873 號重型機車酒精濃度超過規定標準
    而予裁罰，並未於裁定中敘明其理由，於法未合；（二）人
    體飲酒後，其吐氣所含酒精濃度可隨時間經過而褪減，當屬
    經驗法則。本件抗告人駕車肇事之後，為警發現並接受酒精
    濃度測試，是否有時間上之差距？警方所為吐氣所含酒精濃
    度為每公升0.25毫克之測試結果，是否可能因為時間之經過
    而褪減？攸關抗告人違規行為之成立與否，尚有查證之必要
    ，以杜爭議。原審裁定未審酌及此，逕認抗告人有本件駕駛
    LT8-873 號重型機車之違規行為，尚嫌速斷。抗告人抗告意
    旨否認有何違規行為，雖未就上開兩點加以指摘，惟原審裁
    定既有上開可議之處，自屬無可維持，又為維護抗告人之審
    級利益，應由本院將原審法院裁定撤銷，發回原審法院更為
    適法之裁定。
據上論結，應依道路交通案件處理辦法第26條，刑事訴訟法第41
3條，裁定如主文。
中    華    民    國    98    年    9     月    11    日
                  刑事第十九庭審判長法  官  鄧振球
                                    法  官  潘翠雪
                                    法  官  彭政章
以上正本證明與原本無異。
不得再抗告。
                                    書記官  陳嘉文
中    華    民    國    98    年    9     月    14    日


司法院資訊處製作；財團法人民間司法改革基金會備份。
